臺灣臺中地方法院民事判決
                                    111年度中簡字第384號
原      告  曾周連  
被      告  張玄如意


上列當事人間請求遷讓房屋事件，於民國110年8月3日言詞辯論
終結，本院判決如下：
  主      文
被告應將門牌號碼：台中市○○區○○○路00巷0號房屋遷讓返還原告
。
訴訟費用由被告負擔。
本判決得假執行。
    事實及理由
一、按訴狀送達後，原告不得將原訴變更或追加他訴，但擴張或
    減縮應受判決事項之聲明者，不在此限，民事訴訟法第255
    條第1項第3款，定有明文。原告起訴原聲明「被告應將門牌
    號碼：台中市○○區○○○路00巷0號房屋遷讓返還原告；並自民
    國110年9月10日起至交屋日止按月給付賠償金新台幣(下同)
    2萬1000元。」，嗣於審理中減縮應受判決事項之聲明（111
    年6月5日審理筆錄)，核與上開規定相符，應予准許。
二、原告主張：緣門牌號碼：台中市○○區○○○路00巷0號房屋（下
    稱系爭房屋）(註：4樓房屋)訴外人曾海鋒（註：原告之子
    ）所有，授權原告出租予被告，雙方並訂有書面租賃契約（
    卷第33至第43頁），租賃期間自110年5月10日起至115年5月
    9日止，每月租金2萬1000元，每月10日前繳付租金，雙方約
    定承租人(註：即本件被告)未經出租人(註：即本件原告)同
    意，不得私自將租賃房屋權利全部或一部出借、轉租、頂讓
    或以其他變相方法由他人使用房屋（契約書第10條）。房屋
    有改裝施設之必要時，承租人取得出租人之同意後得自行裝
    設，但不得損害原有建築，承租人於交還屋時自應負責回復
    原狀(契約書第13條)。然被告於承租後，未經原告同意，竟
    私自將系爭房屋原來5間之房間，隔間成11間房間（註：即1
    樓客廳隔成2個房間，2、3樓原來前後各1間房間，隔成前後
    各2個房間，4樓原來前面1個房間，隔成2個房間，後面曬衣
    間亦隔成房間)，屢經原告多次阻止，未獲被
　　告置理。爰依契約書第18條規定，終止系爭房屋之租賃契約
    ，依民法第455條之規定請求被告遷讓返還系爭房屋。訴之
    聲明：如主文第1項所示。
三、原告主張之上開事實，業據其提出卷附之租賃契約影本為證
    。被告對於承租系爭房屋及變更隔間之事實不為爭執。然以
    ，伊係經原告之同意始為變更隔間，自未違反契約之約定，
    原告主張終止契約，並無理由等語為辯。答辯聲明：原告之
    訴駁回。
四、按承租人應依約定方法，為租賃物之使用、收益；無約定方
    法者，應以依租賃物之性質而定之方法為之。承租人違反前
    項之規定為租賃物之使用、收益，經出租人阻止而仍繼續為
    之者，出租人得終止契約。民法第438條，定有明文。經查
    ，雙方就系爭房屋之使用、收益方法，已約定如上開(二)
　　所述契約書第10條、13條所示。是被告承租人如未獲原告出
    租人之同意而私自將系爭房屋變更隔間如上開(二)所述，原
    告自得依契約書第18條及上開法文規定終止契約，核先敘明
    。　　
五、次按，實體法上之規範可區分為二大類，其一為基本規範或
    請求權規範，另一則為對立規範。凡能於當事人間發生一定
    之權利者，即為基本規範，亦即權利發生規範（或權利根據
    規範）；而對立規範則包括⑴權利障礙規範（或稱權利妨害
    規範）（即指權利成立之初妨礙其權利之效果之規定，如民
    法第71條、第72條、第87條等）。⑵權利消滅規範（即指實
    體法上使已發生權利歸於消滅之相關規定，如民法第309條
    、第310條、第334條清償、免除等）。⑶權利排除規範（或
    稱權利受制規範）（即指實體法上對於權利人之權利行使，
    得由相對人主張一時阻卻或永久阻卻權利行使之規定，如民
    法第264條、第144條等）。所謂基本規範可理解為實體法上
    之請求權基礎（如民法第767條、第184條、第179條等），
    主張權利存在之人，應就權利發生之法律要件之該當事實為
    舉證。而於基本規範獲證明後，則主張對立規範存在之人，
    即負有舉證之責任。此即舉證責任之基本原則，學說稱之為
    特別要件分類說（或規範說），此亦為實務上之通說（最高
    法院44年台上字第75號民事判例、69年度台上字第380 號民
    事判決參照），民事訴訟法第277條之規定，亦應本諸上開
    說明以為解釋。準此而論，被告對於將系爭房屋變更隔間之
    事實，並不爭執，僅以係獲得原告同意而為抗辯，則依上開
    說明，被告對於其獲原告同意之事實，被告即負有舉證之責
    任。經查，就此原告雖提出其所謂已獲原告同意之兩造對話
    錄音及譯文(卷第135至141頁)為據。然由上開錄音譯文內容
    實無從證明被告之行為已獲得原告之同意。而被告除此之外
    ，並未提出其他任何之證據，以資證明，已獲原告同意隔間
    之事實。況原告主張其未同意被告隔間（註：同意分租，但
    不同意隔間）乙事，亦提出卷附之兩造之對話錄音及譯文(
    卷第123至125頁)為憑。是難認被告變更隔間之行為，已獲
    原告之同意。是被告業已違反上開契約書第10條、第13
　　條之約定及民法第438條之規定，原告自得終止系爭租賃契
    約，勘以認定。
六、末按，承租人於租賃關係終止後，應返還租賃物；租賃物有
    生產力者，並應保持其生產狀態，返還出租人。民法第455
    條，定有明文。本件原告既有權終止契約，並於審理中為主
    張，是原告本於上開規定，請求被告遷讓返還系爭房屋，於
    法即屬有據，為有理由，應予准許，爰為判決如主文第1項
    所示。
七、本件判決係依民事訴訟法第427條第2項規定適用簡易訴訟程
    序，所為被告敗訴判決，應適用民事訴訟法第389條第1項第
    3款之規定，依職權宣告假執行。
八、據上結論，本件原告之訴為有理由，依民事訴訟法第78條、
    第389條第1項第3款，判決如主文。
中　　華　　民　　國　　111 　年　　8   　月　  31  　日
                      臺灣臺中地方法院臺中簡易庭
                                  法　官　陳添喜
以上正本係照原本作成。
如不服本判決，應於送達後20日內，向本院提出上訴狀並表明上
訴理由，如於本判決宣示後送達前提起上訴者，應於判決送達後
20日內補提上訴理由書（須附繕本）。如委任律師提起上訴者，
應一併繳納上訴審裁判費。
中　　華　　民　　國　　111 　年　　8   　月　  31  　日
                                  書記官　黃舜民